臺灣高等法院臺南分院刑事判決       
                                    110年度上訴字第419號
                                    110年度上訴字第420號
上  訴  人  臺灣嘉義地方檢察署檢察官
上  訴  人  
即  被  告  鄂淑貞




指定辯護人  鄭嘉慧律師
上  訴  人  
即  被  告  胡維珊


選任辯護人  石秋玲律師（法扶律師）
被      告  林錦裕


指定辯護人  蒲純微律師
上列上訴人等因被告等違反毒品危害防制條例等案件，不服臺灣
嘉義地方法院108年度訴字第634號、第850號中華民國110年1月2
7日第一審判決（起訴案號：臺灣嘉義地方檢察署108年度偵字第
6106號、第6298號；追加起訴案號：108年度偵字第7598號、第8
238號、第9818號；移送併辦案號：108年度偵字第7633號），提
起上訴，本院判決如下：
    主  文
原判決關於鄂淑貞轉讓禁藥及定應執行刑部分暨乙○○部分均撤銷
。
鄂淑貞犯轉讓禁藥罪，處有期徒刑陸月。
乙○○無罪。
其他上訴駁回（即鄂淑貞、甲○○無罪部分）。
    事實及理由
壹、有罪部分：
一、犯罪事實：
    鄂淑貞明知甲基安非他命係藥事法第22條第1項第1款所規定
    之禁藥，依法不得轉讓，竟於民國108年7月初某日20時許，
    在嘉義縣○○鄉○○村○○000號張志祥住處內，無償轉讓約0.6公
    克之甲基安非他命予張志祥施用1次。
二、認定犯罪事實所憑之證據及理由：
  ㈠審判範圍：
　　本件原審判決後，被告鄂淑貞、乙○○就原審判決有罪部分之
    全部犯罪事實提起上訴，檢察官就原審判決被告鄂淑貞、甲
    ○○無罪部分提起上訴，嗣被告鄂淑貞於本院就販賣第二級毒
    品部分撤回上訴，有撤回上訴聲請書附卷可參（見本院卷3
    第69頁），是本件審判範圍應僅限於被告鄂淑貞轉讓禁藥罪
    及被告乙○○、鄂淑貞、甲○○被訴共同販賣第二級毒品部分，
    先予敘明。
  ㈡證據能力部分：
    本判決所引用為判斷基礎之下列證據，關於被告以外之人於
    審判外陳述之傳聞供述證據，檢察官、被告鄂淑貞及選任辯
    護人於本院均同意作為證據使用，或知有傳聞證據之情形而
    未於言詞辯論終結前聲明異議（見本院卷2第147-152頁、卷
    3第48-56頁），本院審酌該等證據作成時之情況，認為適當
    ，均具有證據能力。
　㈢證明力部分：
    上開犯罪事實，業據被告鄂淑貞於警詢、偵查、原審及本院
    審理時坦承不諱（見偵3卷第25-26、351頁、原審卷1第144-
    145頁、卷2第57頁、卷5第212頁），核與證人張志祥於警詢
    、偵查中之證述（見偵3卷第197頁、他字卷第136-137頁）
    相符，並有指認犯罪嫌疑人紀錄表（見偵3卷第203-205頁）
    在卷可稽，被告鄂淑貞之自白，核與客觀事實相符，應可採
    信。
  ㈣綜上所述，本件事證明確，被告鄂淑貞上開犯行，足以認定
    ，應依法論科。
三、論罪科刑部分：
  ㈠新舊法比較：
　　按行為後法律有變更者，適用行為時之法律。但行為後之法
    律有利於行為人者，適用最有利於行為人之法律，刑法第2
    條第1項定有明文。本件被告鄂淑貞行為後，毒品危害防制
    條例第17條第2項規定，業於109年1月15日修正公布施行，
    並於同年7月15日生效，經比較修正前、後規定，修正前係
    規定於偵查及審判中均自白者，即可減輕其刑，修正後已明
    定於偵查及「歷次」審判中均自白者，始可減輕其刑。是經
    比較新舊法之結果，修正後之上開規定未有利於被告，依刑
    法第2條第1項前段規定，自應適用修正前毒品危害防制條例
    第17條第2項規定。
  ㈡甲基安非他命雖係第二級毒品，但亦屬藥事法所稱禁藥。故
    行為人明知為禁藥而轉讓予他人者，其轉讓行為同時該當於
    毒品危害防制條例第8條第2 項轉讓第二級毒品罪及藥事法
    第83條第1項轉讓禁藥罪構成要件，具有法規競合之情形，
    自應參酌「重法優於輕法」、「後法優於前法」、「特別法
    優於普通法」、「基本法優於補充法」、「狹義法優於廣義
    法」及「全部法優於一部法」等法理，綜合比較，擇一處斷
    ，以免評價過當。而藥事法第83條第1項轉讓禁藥、偽藥罪
    之法定本刑，較毒品危害防制條例第8條第2項轉讓第二級毒
    品罪之法定本刑為重，故除轉讓第二級毒品達一定之數量，
    或轉讓予未成年人，而應依毒品危害防制條例第8條第6項及
    第9條之規定加重其刑至二分之一之情形外，藥事法第83條
    第1項之法定本刑，顯較前揭毒品危害防制條例轉讓第二級
    毒品罪之法定本刑為重，自應優先適用藥事法第83條第1項
    之規定處斷（最高法院109年度台上大字第1089號裁定意旨
    參照）。是核被告鄂淑貞轉讓約0.6公克之甲基安非他命予
    張志祥，係犯藥事法第83條第1項之轉讓禁藥罪。
  ㈢按行為人轉讓同屬禁藥之第二級毒品甲基安非他命（未達法
    定應加重其刑之一定數量）予成年人（非孕婦），依重法優
    於輕法之原則，擇較重之藥事法第83條第1 項轉讓禁藥罪論
    處，如行為人於偵查及審判中均自白，仍應適用毒品危害防
    制條例第17條第2項規定減輕其刑（最高法院109年度台上大
    字第4243號刑事裁定意旨參照）。經查：被告鄂淑貞於偵查
    、審判中均自白本件轉讓禁藥犯行，已如前述，其所轉讓之
    甲基安非他命，未逾法定加重其刑之一定數量，且係轉讓給
    成年人（非孕婦），而以藥事法第83條第1項轉讓禁藥罪論
    處，參照前揭說明，應依修正前毒品危害防制條例第17條第
    2項規定，予以減輕其刑。
貳、無罪部分：
一、起訴及追加起訴意旨另以：被告鄂淑貞、乙○○、甲○○意圖營
    利，共同基於販賣第二級毒品之犯意聯絡，於如附表所示之
    時間、地點，共同販賣甲基安非他命予證人甲○○1次。因認
    被告乙○○、鄂淑貞、甲○○，均涉犯修正前毒品危害防制條例
    第4條第2項之販賣第二級毒品罪嫌。
二、按犯罪事實應依證據認定之，無證據不得認定其犯罪事實，
    又不能證明被告犯罪者，應諭知無罪判決，刑事訴訟法第15
    4條、第301條第1項分別定有明文。而刑事訴訟上證明之資
    料，無論為直接證據或間接證據，均須達於通常一般之人均
    不致有所懷疑，而得確信其真實之程度，始得據為有罪之認
    定，若其關於被告是否犯罪之證明未能達此程度，而有合理
    之懷疑存在，致使無從形成有罪之確信，根據「罪證有疑，
    利於被告」之證據法則，即不得據為不利被告之認定，此有
    最高法院76年度台上字第4986號判決足資參照。再按，刑事
    訴訟法第161條第1項規定：檢察官就被告犯罪事實，應負舉
    證責任，並指出證明之方法。因此，檢察官對於起訴之犯罪
    事實，應負提出證據及說服之實質舉證責任。倘其所提出之
    證據，不足為被告有罪之積極證明，或其指出證明之方法，
    無從說服法院以形成被告有罪之心證，基於無罪推定之原則
    ，自應為被告無罪判決之諭知，亦有最高法院92年度台上字
    第128號判決意旨可參。又施用毒品者，其所稱向某人購買
    之供述，須補強證據以擔保其供述之真實性。良以施用毒品
    者其供述之憑信性本不及於一般人，況施用毒品者其供出來
    源，因而破獲者，法律復規定得減輕其刑，其有為偵查機關
    誘導、或為邀輕典而為不實之陳述之可能，其供述之真實性
    自有合理之懷疑。是最高法院一貫之見解，認施用毒品者關
    於其向某人購買毒品之供述，必須補強證據佐證，以擔保其
    供述之真實性，俾貫澈刑事訴訟無罪推定及嚴格證明之基本
    原則。而所謂補強證據，指其他有關證明施用毒品者關於毒
    品交易之供述真實性之相關證據而言，必須與施用毒品者關
    於毒品交易之供述，具有相當程度之關連性，而足使一般人
    對施用毒品者關於毒品交易之供述，並無合理之懷疑存在，
    而得確信其為真實，始足當之（最高法院94年度台上字第20
    33號、96年度台上字第1029號判決意旨足資參照）。
三、證據能力方面：
　㈠被告乙○○之選任辯護人主張中國信託商業銀行股份有限公司1
    10年1月11日中信銀字第110224839004229號函（見原審卷5
    第279-283頁，下稱「中國信託110年1月11日函」），係原
    審於言詞辯論終結後，依職權調查並以該未經合法調查之證
    據為不利於被告之認定，該證據取得違反刑事訴訟法第163
    條第2項規定，不具證據能力云云。惟按，法院為發現真實
    ，得依職權調查證據；但於公平正義之維護或對被告之利益
    有重大關係事項，法院應依職權調查之，刑事訴訟法第163
    條第2項定有明文。故法院於當事人主導之證據調查完畢後
    ，認為事實未臻明白，有待澄清時，得斟酌具體個案情形，
    無待聲請，即得依職權調查證據；其於公平正義之維護或對
    被告利益有重大關係之事項，法院應依職權調查證據，以為
    認定事實之依據。所謂「得」調查，係指是否調查，法院有
    斟酌裁量權，而「應」調查，則為法院之義務，無斟酌裁量
    餘地。又該項「得」依職權調查之證據，於調查前，對於被
    告究屬有利或不利，尚不明確，自不得因調查之結果，對被
    告不利，即謂法院之調查證據違法，亦非謂關於刑事訴訟法
    第163條第2項但書所指法院應依職權調查之事項，自最高法
    院採以利益被告之事項為限的見解後，法院均不得依上開條
    項前段規定依職權調查證據（最高法院110年度台上字第538
    1號判決意旨參照）。次按，銀行業者依據過去帳戶往來之
    存、提款紀錄資料，作成之證明文書，該證明文書之製作者
    ，對於過去特定時日或期間之存、提款事實，固無個人之見
    聞認識，而證明文書，亦非存、提款事件當時或甫發生後所
    製作，惟此文書實際上係根據經辦存、提款業務者本於其個
    人之見聞，於事件當時或甫發生後，按經常之作業程序所作
    成之存、提款紀錄資料而製作者，除顯有不可信之情況外，
    依刑事訴訟法第159條之4第2款規定，應具有證據能力（最
    高法院95年度台上字第3402號判決意旨參照）。經查：本案
    卷附之中國信託110年1月11日函所示，係被告乙○○所申設中
    國信託商業銀行帳號000000000000號之帳戶，於108年5月2
    日至108年6月16日現金存款紀錄存款機之裝設地址及所在地
    超商名稱等資料，為原審向該銀行所函查，此有上開函文及
    原審110年1月5日嘉院傑刑信108訴634字第1109000044號函
    （稿）暨其附件在卷可佐（見原審卷5第253-270、279-283
    頁）。依前揭說明，上開函文所示之存款機裝設地址及所在
    地超商名稱等資料，係金融機關依據過去帳戶往來之存款紀
    錄資料，所作成之證明文書，且無顯不可信之情況，自屬刑
    事訴訟法第159條之4第2款規定之從事業務之人於業務上所
    須製作之紀錄文書，應具有證據能力。又中國信託110年1月
    11日函雖係原審依職權調查之證據，惟於調查前對於被告究
    屬有利或不利，尚不明確，參照前揭說明，自屬法院得依職
    權調查之證據，與刑事訴訟法第163條第2項並無違背，自不
    得因辯護人認該調查之結果對被告乙○○不利，即謂該函文不
    得作為證據。至於該函文雖係原審於言詞辯論終結後始發函
    查詢，且該函文雖未經原審於審理時依法提示調查即於原判
    決採為不利於被告乙○○之判斷基礎，惟此係原判決訴訟程序
    違背法令之範疇，並不因原判決此訴訟程序之瑕疵，而影響
    上開函文之證據能力。是選任辯護人據此主張該函文不具證
    據能力，實屬無據。
　㈡另有罪判決中犯罪事實之認定，係據以確定具體的刑罰權之
    基礎，自須經嚴格之證明，故其所憑之證據不僅應具有證據
    能力，且須經合法之調查程序，否則即不得作為有罪認定之
    依據。倘法院審理之結果，認為不能證明被告犯罪，而為無
    罪之諭知，即無刑事訴訟法第154 條第2 項所謂「應依證據
    認定」之犯罪事實之存在。因此，同法第308 條前段規定，
    無罪之判決書只須記載主文及理由。而其理由之論敘，僅須
    與卷存證據資料相符，且與經驗法則、論理法則無違即可，
    所使用之證據亦不以具有證據能力者為限，即使不具證據能
    力之傳聞證據，亦非不得資為彈劾證據使用。故無罪之判決
    書，就傳聞證據是否例外具有證據能力，無須於理由內論敘
    說明（最高法院100 年度臺上字第2980號判決意旨參照）。
    是本案其餘無罪判決中所引用之證據之證據能力有無，並無
    論究之必要。　　
四、公訴意旨及追加起訴意旨認被告乙○○、鄂淑貞、甲○○涉有上
    開販賣第二級毒品犯行，無非係以：被告乙○○、鄂淑貞、甲
    ○○之供述、證人甲○○之證述、被告甲○○與甲○○間之通訊監察
    譯文為其主要論據。
五、被告乙○○、鄂淑貞、甲○○均否認有何販賣第二級毒品之犯行
    。其等辯解及選任辯護人之辯護意旨如下：
　㈠被告乙○○辯稱：甲○○之前來臺中找我，將買給他女友的禮物
    放在我這裡忘記拿走，他拜託我坐車到嘉義拿給他，才給我
    新台幣（下同）500元車資，我沒有自己下去，剛好甲○○要
    載鄂淑貞回嘉義，我才請他們順便拿給他，之後我於108年8
    月底或同年9月時，有與甲○○在嘉義市文化路郭家火雞肉飯
    吃飯，我有將500元還給甲○○，甲○○是因我拖太久拿給他，
    他才會誣陷我，108年5月25日我人在○○，當天下午6、7點有
    存500元到我的帳戶，因為我要玩遊戲買點數比較便宜；被
    告乙○○之選任辯護人則為其辯護稱：被告乙○○否認販賣毒品
    予甲○○，本案並未查獲任何毒品，也無相關買進賣出資料；
    證人甲○○於原審審理時明確表示係在108年6月19日前一週存
    款500元予被告乙○○，惟被告乙○○中國信託帳戶於108年6月3
    日、108年6月17日雖均有500元現金存款，但存入地點並非
    甲○○所稱○○，且甲○○就存款時間前後證述不符，被告鄂淑貞
    、甲○○更表示交付予甲○○物品以袋裝而非鐵盒，甲○○卻證稱
    其施用毒品係鐵盒盛裝，可見甲○○吸食之毒品並非被告乙○○
    請被告甲○○轉交；甲○○欲贈送女友之禮物於被告乙○○持有中
    ，甲○○才同意先匯車錢給被告乙○○，但被告乙○○拿到車資後
    ，是否立即將東西拿給甲○○，主導權在被告乙○○手中，被告
    乙○○並非一定要依約立刻坐車拿禮物到嘉義，且被告乙○○本
    就打算先跟甲○○拿車資來吃飯，等日後下去嘉義再把禮物交
    給他，所以自然不會立刻拿去郵寄或宅配，且並非所有人都
    習慣透過郵局或宅急便交付物品；另依通訊監察譯文，被告
    甲○○與甲○○通話時間為18時52分，甲○○於原審審理時另證稱
    大林交流道距其住處約10分鐘車程，則其返家已19時之後，
    惟其於警詢卻證稱最後一次吸食毒品時間是在家18時許，足
    見甲○○當天所吸食毒品與被告甲○○交付之物品並無關係，且
    通訊監察譯文並未提及毒品，只是被告甲○○與甲○○約碰面，
    並無法排除碰面原因係轉交禮物；甲○○證稱係在108年6月19
    日因為想吸毒才打電話給被告乙○○買毒，其如何預知自己於
    108年6月19日會想要吸毒及吸食之數量而事前將現金存款予
    乙○○？甚至預知乙○○當下會有毒品可以賣他？且甲○○自己又
    在審理中稱其先前有向乙○○買不到毒品的狀況，則其就購毒
    乙事應對乙○○已無信任關係，如何於不知道乙○○是否有毒品
    可販售之下，提前交付款項予乙○○？其證述顯不足採信；本
    案自始至終並未查扣毒品，也沒有查扣到所謂鐵盒，無法證
    明甲○○所吸食毒品與被告乙○○有關。
　㈡被告鄂淑貞辯稱：我不認識甲○○，我不知道盒子裡面是裝什
    麼，我那天有吃安眠藥，到底是我拿給甲○○還是甲○○拿的，
    我記不清楚；被告鄂淑貞之選任辯護人則為其辯護稱：依被
    告乙○○之證述，其並未告知被告鄂淑貞盒子內容物為何，被
    告甲○○亦證稱不知盒子內為何物，所以也沒有跟被告鄂淑貞
    說裡面是什麼，另證人甲○○亦證稱該盒子外觀上看不出內容
    物為何，被告鄂淑貞、甲○○交盒子時，也沒有和他有對話等
    語，實無證據證明被告鄂淑貞知悉該盒內裝有何物：而轉交
    物品、打電話聯絡及案發後半年有販毒歷史，均不等同於被
    告鄂淑貞知悉所轉交之物為毒品，被告鄂淑貞當日原來就要
    前往嘉義○○而會行經大林交流道，並非特地前往大林，如何
    能因被告鄂淑貞行經大林交流道即認定其是去送交毒品？
　㈢被告甲○○辯稱：我沒有販賣毒品給甲○○，我和被告乙○○雖然
    之前是夫妻關係，但是常常有爭執，我並不是一定知道她在
    做什麼事情；被告甲○○之選任辯護人則為其辯護稱：依被告
    乙○○之證述，其並未告知被告鄂淑貞盒子內容物為何，證人
    甲○○亦證稱該盒子外觀上看不出內容物為何，被告鄂淑貞、
    甲○○交盒子時，也沒有和他有對話等語，足見被告甲○○並不
    知所交付之物品為何物；被告甲○○與甲○○間之通訊監察譯文
    ，並未涉及談論交付毒品或毒品暗號之內容，無法補強證人
    甲○○所為被告販賣甲基安非他命之證述。
六、本院之判斷：　　
　㈠被告乙○○於108年6月19日曾委託被告甲○○交付物品予甲○○，
    嗣被告鄂淑貞於同日18時52分前某時，搭乘被告甲○○之車輛
    自臺中返回嘉義縣○○鄉租屋處，途中被告甲○○先以被告鄂淑
    貞之門號0000000000號行動電話與甲○○持有之0000000000號
    行動電話聯絡，約定雙方於嘉義縣大林交流道附近之○○○檳
    榔攤旁見面，到達○○○檳榔攤後，被告鄂淑貞乃於副駕駛座
    旁交付該物品予甲○○之事實，業據證人甲○○及被告鄂淑貞、
    甲○○立於證人之地位證述明確（見他字卷第120-121頁、原
    審卷4第248-253頁、卷5第23、27、30、62-63頁），並有臺
    灣嘉義地方法院108年聲監續字第229號通訊監察書暨其電話
    附表（見警3卷第11-12頁）及通訊監察譯文（見偵3卷第191
    頁）附卷可憑，且為被告乙○○、鄂淑貞、甲○○所不否認（見
    本院卷2第154-156頁、卷3第58-59頁），此部分之事實，首
    堪認定。
　㈡關於被告乙○○委託被告甲○○所交付之物品究為何物，證人甲○
    ○於偵查中固先證稱：108年6月29日晚上18時52分電話譯文
    是我跟甲○○聯絡，是他打電話給我，因為「胡阿」叫他拿甲
    基安非他命給我，我當天用自己手機打電話給「胡阿」，要
    跟她買甲基安非他命，結果她說沒有辦法從臺中下來，等一
    下打電話給我，後來我就接到這通電話，就跟甲○○、鄂淑貞
    在大林交流道旁的○○○檳榔攤，我是買5百元的甲基安非他命
    ，錢之前就匯款到「胡阿」的戶頭裡面；當天是鄂淑貞拿甲
    基安非他命給我，交易時間是當天晚上7點左右；我是匯款
    到乙○○給我的帳戶，我是去7-11現金匯款（見他字卷第121
    頁），並指證「胡阿」之人即為被告乙○○（見他字卷第120-
    121頁），有指認犯罪嫌疑人紀錄表在卷可參（見偵3卷第18
    1-185頁）；於原審審理時另證稱：當天我打電話給乙○○，
    她打電話給她老公甲○○，甲○○再打電話給我，他約在大林○○
    ○交流道下，當時我走到副駕駛座車窗旁，和甲○○講話，是
    甲○○把甲基安非他命交給鄂淑貞，鄂淑貞再轉交給我，我拿
    到就走了；鄂淑貞直接拿鐵盒給我，鐵盒裡的甲基安非他命
    用夾鏈袋裝著，我當天回家就吸食了；甲基安非他命價格是
    500元，我之前就匯款給乙○○，是乙○○叫我先匯的，在當天
    打電話給乙○○之前我就有跟她說要買甲基安非他命；我是去
    7-11用現金匯款，應該是下午快晚上的時候，是我下班以後
    ，匯到中國信託的帳戶，是在嘉義從省道進○○街穿越火車站
    之後的第1間7-11；甲○○拿下來給我的當天，乙○○跟我說她
    有叫她老公拿下來給我（見原審卷4第248、251-254、256-2
    60、267-268頁）。
  ㈢證人甲○○雖證稱其為向被告乙○○購買甲基安非他命，先以現
    金500元存款至被告乙○○之帳戶內，被告乙○○再於108年6月1
    9日委託被告甲○○交付甲基安非他命，惟甲○○之證述，有前
    後矛盾及不合常理之瑕疵，茲分述如下：
　⒈關於甲○○係何時將500元存款至被告乙○○之帳戶內，其於原審
    審理時先證稱：我是在拿到甲基安非他命之前就匯給乙○○，
    時間我記不起來，應該是我下班以後匯的，是乙○○叫我先匯
    給她等語（見原審卷4第257-259頁），經原審提示乙○○中國
    信託帳戶（下稱乙○○帳戶）之存款交易明細表內於108年6月
    間之500元轉帳或現金存款紀錄予甲○○辨識後，甲○○對於108
    年6月19日凌晨2時許、108年6月17日凌晨4時許、108年6月3
    日晚間7時20分之轉帳或匯款交易紀錄均否認為其所為，並
    就108年6月3日晚間7時20分之現金存款500元交易證稱：應
    該沒有那麼久（見原審卷4第259-260頁），復證稱：是在電
    話譯文（即108年6月19日）前1個禮拜6點多存的（見原審卷
    4第271頁），嗣又改證稱：「（6月3日現金存款是不是你存
    的？）如果是我下班之後6點多的這個時間應該是」、「（
    乙○○也承認6月19日前有拿到你給她的500元，如此看來存款
    時間是6月3日晚上7點20分，是否正確？）是」（見原審卷4
    第271、286頁）。綜合證人甲○○於原審審理時之證述，其對
    於將現金500元存入被告乙○○帳戶內之時間先證稱係於108年
    6月19日前1週，並認108年6月3日距離108年6月19日交付之
    時間太久，不可能於該日存款，嗣因被告乙○○帳戶內於108
    年6月間，符合其所證述存款之條件僅有108年6月3日晚間7
    時20分該筆交易，即又改稱該筆交易係其所為，其前後證述
    實屬矛盾不一。
　⒉證人甲○○於原審審理時就其將500元存入被告乙○○帳戶內之地
    點係證稱：是在○○交流道過來的第1間7-11內中國信託的存
    款機（見原審卷4第268、285頁），而原審於辯論終結後向
    中國信託商業銀行股份有限公司所調閱被告乙○○所申設於該
    行之帳戶中，於108年5月25日晚間7時32分，位在嘉義縣○○
    鄉○○路00000號之7-11存款機內，確實曾以現金500元存入被
    告乙○○帳戶內，而上開甲○○於原審確認其所為之108年6月3
    日晚間7時20分之500元現金存款地點，卻非位於嘉義縣○○鄉
    之事實，有中國信託商業銀行股份有限公司109年12月24日
    中信銀字第109224839325041號函檢送ATM機號「0000000」
    、「0000000」之資料、臺灣嘉義地方法院110年1月5日嘉院
    傑刑信108訴634字第1109000044號函（稿）暨其附件、中國
    信託商業銀行股份有限公司110年1月11日中信銀字第110224
    839004229號函附卷可參（見原審卷5第109-111、253、263
    、279-283頁）。證人甲○○於本院又改證稱上開108年5月25
    日之現金存款交易係其所為，並當庭透過Google Map指認上
    開7-11為其存款之地點（見本院卷2第342、351-352頁），
    惟證人甲○○於原審及本院所證稱其存款之時間前後非但已反
    覆不一，顯然無法確認其存款之時間，僅係配合帳戶交易明
    細資料一再變更說詞。再者，證人甲○○於本院所指證108年5
    月25日之存款時間距被告乙○○委託被告鄂淑貞、甲○○交付物
    品之時間已有逾3週，而證人甲○○於本院審理時卻又證稱：
    把錢存入乙○○帳戶後，大約1週左右，她才把鐵盒拿給我（
    見本院卷2第350-351頁），顯然與該筆108年5月25日之現金
    存款時間不符，本院就此部分質問甲○○，其卻僅證稱：我知
    道很久，到底多久忘記了（見本院卷2第353頁），則該筆交
    易是否確為甲○○所為，實有可疑。更何況上開108年5月25日
    之交易僅顯示500元之現金存款，並不知存款人究竟為何，
    距離被告鄂淑貞、甲○○交付物品予甲○○之108年6月19日亦有
    相當時日，實無從以該筆存款地點之7-11所在位置與甲○○所
    證存款地點之7-11位置相同，即認確係證人甲○○所為。
　⒊證人甲○○另於原審審理時證稱：我在108年6月19日差不多2個
    月前認識乙○○，第1次是在超商跟她見面，在這中間我去台
    中找過乙○○2次，這2次都是去找她買毒品，都沒有買到，我
    是特地上去找她，乙○○跟我說她那裡有，叫我開車上去，去
    了以後乙○○跟我說還要等（見原審卷4第272、274-277頁）
    ，而就前後2次至台中與乙○○見面差距之時間，證人甲○○或
    證稱：差2個多月（見原審卷4第277頁），或證稱：差不多1
    、2個月時間（見原審卷4第278頁）。準此，綜合甲○○此部
    分證述可知，其於108年4月間即認識被告乙○○，於認識後2
    個月期間，曾前後2次（先後差距1至2個月）專程前往台中
    欲向被告乙○○購買甲基安非他命，卻因被告乙○○並無甲基安
    非他命而未果，足認甲○○前後2次前往台中購買毒品之時間
    約於108年5月某日及6月某日（於6月19日之前）。則以證人
    甲○○尚且曾特地自嘉義前往台中向被告乙○○購買甲基安非他
    命共2次，其大可於台中向被告乙○○購買毒品時，確認其有
    現貨再交付現金即可，何須於不確定被告乙○○有甲基安非他
    命可販賣之情況下，即先行存款500元至被告乙○○之帳戶內
    ？更何況以甲○○第1次向被告乙○○購買毒品未成之經驗，其
    當知被告乙○○並非隨時有現貨可供販賣，於甲○○第2次於同
    年6月間前往台中購買毒品之時，距離其所稱於108年5月25
    日存款500元至被告乙○○帳戶內已有相當時間，被告乙○○卻
    遲未交貨，其理應先向被告乙○○確認是否可取得甲基安非他
    命再行前往，惟甲○○卻再次撲空，顯然有違於經驗法則。況
    且證人甲○○於原審復證稱：我只有吃甲基安非他命，其他毒
    品沒有吃，我第2次去找乙○○時她有請我吃毒品，她沒有跟
    我收錢（見原審卷4第272、290頁），惟依甲○○前揭證述，
    其2度前往台中向被告乙○○購買毒品時，被告乙○○既均無毒
    品可販賣，又如何會有毒品可無償提供予甲○○施用？抑有進
    者，倘若甲○○已於108年5月25日為購買毒品而先行存款500
    元至被告乙○○帳戶內，其於108年6月間至台中與被告乙○○見
    面時，被告乙○○豈會因無現貨而未能依約交付甲○○前所購買
    之甲基安非他命，卻又能無償提供毒品予甲○○吸食？是證人
    甲○○之證述，前後矛盾不一，且有嚴重違背常情，不足採信
    。
　⒋證人甲○○於警詢證稱：108年6月19日因為我想要施用甲基安
    非他命，打電話給乙○○要買甲基安非他命（見偵3卷第176頁
    ），於原審審理時復證稱：「（但是你當天才跟乙○○說你要
    買甲基安非他命，怎麼會在打電話跟她買之前就先匯500元
    給她？）我印象中應該是乙○○叫我先匯的」、「（代表你在
    當天打電話給乙○○之前，更早之前就有跟她說你要買甲基安
    非他命，是否如此？）是」、「（你拿甲基安非他命當天打
    過去只是提醒乙○○說你要甲基安非他命，還是怎麼樣？）應
    該是」、「（如果是好幾天前你就跟乙○○說你要甲基安非他
    命，然後就匯錢給她，你的毒癮為何有辦法撐好幾天，再跟
    她拿甲基安非他命來吸，毒癮來的時候不是當下就想要拿到
    甲基安非他命立刻吸嗎？）應該是」、「（那為何會是拿甲
    基安非他命前1天或前幾天就匯錢，然後能撐那麼久，到當
    天才吸甲基安非他命？）可以」（見原審卷4第257-258頁）
    ，則依甲○○之證述可知，其係因毒癮發作而有吸食甲基安非
    他命之需求，始向被告乙○○表示欲購買甲基安非他命，並應
    被告乙○○之要求先行存款500元至被告乙○○之帳戶內，被告
    乙○○卻遲至108年6月19日始委託被告鄂淑貞、甲○○送交毒品
    予甲○○。惟倘若上開108年5月25日500元之現金存款交易係
    證人甲○○所為，其理當於斯時即已毒癮發作而有施用甲基安
    非他命之需求，然以證人甲○○於原審審理時另證稱：我大概
    2個禮拜左右吃1次甲基安非他命（見原審卷4第274頁），其
    雖施用甲基安非他命之次數雖非極為頻繁，惟亦有一定毒癮
    及2週施用1次之需求，則以被告鄂淑貞、甲○○送交毒品之時
    間距離其存款之時已逾3週，甲○○又豈能忍耐毒癮發作之痛
    苦而等候被告乙○○長達3週以上？由此益徵上開108年5月25
    日該筆交易並非甲○○所為。
　⒌關於本案遭調查前最後一次施用甲基安非他命之時間，證人
    甲○○於108年7月26日警詢先證稱：在108年6月19日下午6時
    左右，在住處內施用，施用毒品來源都是向乙○○購買（見偵
    3卷第174-175頁），惟甲○○於108年7月26日上午8時30分許
    為警採尿前回溯96小時內之某時，曾施用第二級毒品甲基安
    非他命1次，而經臺灣嘉義地方法院以108年度嘉簡字第1251
    號判處罪刑確定，有上開刑事簡易判決書附卷可稽（見原審
    卷3第153-156頁），原審就此質問甲○○，其就上開施用毒品
    係證稱：是之前和朋友去唱歌，朋友放在桌上我拿來吃的，
    我在警局時不想講這件事，想說等採尿驗出來陽性反應再說
    （見原審卷4第293-294頁），足見甲○○毒品來源尚有其他管
    道，且其於警詢之證述亦與事實不符，可信度堪慮。
　⒍關於被告鄂淑貞、甲○○交付予甲○○之物品外包裝為何，證人
    甲○○證稱：外觀是用1個小盒子裝著，鄂淑貞是直接拿鐵盒
    給我，鐵盒裡有1小包夾鏈袋，鐵盒外面沒有小紙袋或小塑
    膠袋，我看到是從駕駛座那邊拿出來（見原審卷4第253-254
    、301-303頁），惟被告甲○○就此於原審立於證人之地位證
    稱：我和鄂淑貞有去大林交流道的○○○檳榔攤拿1個禮物給甲
    ○○，禮物有用袋子裝起來；是乙○○拿了1個塑膠袋裡面有裝1
    個盒子，把塑膠袋放在副駕駛座腳踏墊那邊，後來是從鄂淑
    貞手上轉交過去；塑膠袋裡面看起來不像鐵盒，應該像紙盒
    （見原審卷5第6-8、10、24頁），被告鄂淑貞於原審係結證
    稱：我有和甲○○一起去大林交流道的○○○檳榔攤，當時有和
    甲○○碰面，有交東西給甲○○，東西有用袋子裝著（見原審卷
    5第62-63、70頁），則被告鄂淑貞、甲○○均一致證稱交付予
    甲○○之物品係以塑膠袋包裝，被告甲○○更證稱塑膠袋內係紙
    盒而非鐵盒，此與證人甲○○前揭所稱被告鄂淑貞、甲○○係直
    接交付鐵盒乙情亦有出入，則證人甲○○所證稱鐵盒內有以夾
    鏈袋盛裝之甲基安非他命1小包乙節，亦無補強證據足以佐
    證其真實性。
　㈣綜上，證人甲○○之證述非但有前揭前後矛盾之瑕疵，亦與經
    驗法則有違，顯難以採信。至於被告乙○○帳戶內於108年6月
    間與證人甲○○所證稱現金存款500元之交易紀錄，雖於108年
    6月3日19時20分、108年6月17日上午4時6分均有現金存款50
    0元（見原審卷2第228、232頁），惟交易地點分別位於南投
    縣及台中市，此有中國信託商業銀行股份有限公司109年12
    月24日中信銀字第109224839325041號函檢送ATM機號「0000
    000」、「0000000」之資料附卷可參（見原審卷5第109-111
    頁），並非甲○○所稱之嘉義縣○○鄉，則被告乙○○之帳戶內既
    無與證人甲○○所述現金存款之時間、地點、金額吻合之交易
    紀錄，即無從據此以補強證人甲○○證述之真實性。
　㈤至於被告乙○○前於99年間雖曾因施用毒品，經臺灣嘉義地方
    法院以99年度嘉簡字第1872號判處罪刑確定，該次被告乙○○
    並以小鐵盒為盛裝甲基安非他命之物品等情，有上開刑事簡
    易判決書在卷可佐（見原審卷5第115-118頁），惟此僅係被
    告乙○○於該次施用甲基安非他命盛裝毒品之方式，並不能據
    此即推認甲○○所稱被告鄂淑貞、甲○○交付之鐵盒內物品即係
    甲基安非他命，遑論被告甲○○證稱交付之物品係以紙盒而非
    鐵盒盛裝。
　㈥按被告未經審判證明有罪確定前，推定其為無罪，刑事訴訟
    法第154條第1項定有明文，此即所謂之「無罪推定原則」。
    其主要內涵，無非要求負責國家刑罰權追訴之檢察官，擔負
    證明被告犯罪之責任，倘其所提出之證據，不足為被告有罪
    之積極證明，或其指出證明之方法，無法說服法院形成被告
    有罪之心證，縱使被告之辯解疑點重重，法院仍應予被告無
    罪之諭知（最高法院102年度台上字第3128號判決意旨參照
    ）。本件被告乙○○辯稱其委託被告鄂淑貞、甲○○交付予甲○○
    之物品係甲○○遺留在其住處欲送給女友之禮物，甲○○前存款
    至其帳戶內之500元為車資云云，雖為證人甲○○所否認，且
    甲○○如遺留小禮物於被告乙○○住處，被告乙○○大可以郵寄方
    式寄還，郵資亦遠低於500元，甲○○又何須給付500元予被告
    乙○○？是被告乙○○此部分辯解並非可採，惟證人甲○○之證述
    既存有上開嚴重瑕疵而不足採信，亦無任何補強證據足以佐
    證其證述之真實性，則本院對於被告乙○○委託被告鄂淑貞、
    甲○○所交付之物品是否為甲基安非他命，尚有合理懷疑，而
    本案既無法確認被告鄂淑貞、甲○○所交付之物品為甲基安非
    他命，即難認其等與被告乙○○有共同販賣第二級毒品之犯行
    ，是本件公訴人所提出之積極證據，顯然無法說服本院形成
    被告乙○○、鄂淑貞、甲○○有罪之確信，本院就其等是否涉犯
    販賣第二級毒品罪，仍有合理懷疑存在，依據上述說明，尚
    不能證明被告犯罪，自應為被告乙○○、鄂淑貞、甲○○無罪之
    諭知。
參、撤銷原判決之理由及被告鄂淑貞量刑部分：　　
一、原審就被告鄂淑貞轉讓禁藥及被告乙○○販賣第二級毒品犯行
    ，認罪證明確，應予論罪科刑，固非無據，然查：㈡
　㈠被告鄂淑貞轉讓禁藥之犯行，依最高法院109年度台上大字第
    4243號刑事裁定意旨，應依修正前毒品危害防制條例第17條
    第2項之規定減輕其刑，原判決就此部分未及審酌，尚有未
    合。
　㈡按採為科刑判決基礎之證據資料，必須經過調查程序，而顯
    出於審判庭者，始與直接審理主義符合，否則其所踐行之訴
    訟程序，即屬違背法令。原判決以中國信託110年1月11日函
    （見原審卷5第279-281頁）資為科刑判決論據之一，然該項
    證據係原審於辯論終結後始調閱，未於原審經過合法調查程
    序提示予當事人使被告及辯護人有辯論證明力之機會，訴訟
    程序實有應於審判期日調查之證據未予調查之違法。
　㈢被告乙○○被訴販賣第二級毒品予甲○○之犯行應為無罪之諭知
    ，已如前述，原審未察，逕論處被告乙○○販賣第二級毒品罪
    ，尚有違誤。
二、被告鄂淑貞上訴意旨指摘原判決就轉讓禁藥犯行部分量刑過
    重，及被告乙○○上訴意旨指摘原判決判處販賣第二級毒品犯
    行不當，非無理由，且原判決亦有前開違誤之處，自應由本
    院將原判決此部分撤銷改判，以期適法。被告鄂淑貞定應執
    行刑部分亦失所附麗，並予撤銷。
三、爰審酌被告鄂淑貞有賭博前科，有台灣高等法院被告前案紀
    錄表附卷可參（見本院卷2第93頁），素行難認良好，其明
    知甲基安非他命為禁藥，將使施用者導致生理及心理毒害，
    竟無償轉讓予張志祥施用，戕害國民身心健康，更助長甲基
    安非他命擴散流通，實屬不當，惟念被告鄂淑貞犯行坦承犯
    行，態度良好，暨其於本院自陳高職肄業、離婚、入監前與
    母親及小孩同住、現育有3名未成年子女、曾從事網拍工作
    （見本院卷3第61頁）等一切情狀，量處如主文第2項所示之
    刑。
四、扣案之被告鄂淑貞所持用之行動電話1支，與被告鄂淑貞本
    案轉讓禁藥之犯行並無關聯，無庸於本案轉讓禁藥罪刑項下
    宣告沒收，併此敘明。
肆、維持原判決之理由：　
一、原審認檢察官所提證據均無法證明被告鄂淑貞、甲○○有前揭
    販賣第二級毒品之犯行，而為被告鄂淑貞、甲○○此部分無罪
    之諭知，其採證法則於法相容，亦與經驗法則、論理法則無
    悖。
二、檢察官上訴意旨雖以：被告鄂淑貞、甲○○共同參與本件毒品
    交易之過程，其等與被告乙○○於案發前均有吸食甲基安非他
    命之習慣，彼此甚至一起施用，被告乙○○、鄂淑貞、甲○○均
    有販賣甲基安非他命之前科或犯行，被告乙○○、甲○○尚為共
    同育有幼子之夫妻，被告乙○○委託被告鄂淑貞、甲○○交付甲
    基安非他命予甲○○時，怎麼可能不事先督促其等小心行事？
    其等對於該物品怎麼可能沒有半點懷疑及敏感度，完全不向
    被告乙○○確認即代送甲基安非他命？另以被告鄂淑貞於案發
    前即有多次與其他藥腳相約由被告鄂淑貞自台中將甲基安非
    他命攜帶南下於交流道附近交易之經驗，與本次被告乙○○之
    交易手法如出一轍，被告鄂淑貞、甲○○不可能對於被告乙○○
    請託轉交之物品無懷疑及敏感度；被告乙○○、鄂淑貞、甲○○
    之供詞原均有出入，至原審審理作證時即口徑一致，其等顯
    然為自己與他方撇清責任，不足採信。惟按，犯罪事實之認
    定，應憑證據，如未能發現相當證據，或證據不足以證明被
    告犯罪者，自不能以推測或擬制之方法，以為裁判之基礎。
    經查：上訴意旨雖一再指稱被告鄂淑貞、甲○○均知悉所交付
    之物品為甲基安非他命，惟依公訴人所提出之證據，並無法
    證明被告乙○○委託被告鄂淑貞、甲○○交付予甲○○之物品係甲
    基安非他命，已如前述，上訴意旨所稱被告乙○○、鄂淑貞、
    甲○○之辯解不可採信乙節，雖有其立論基礎存在，惟檢察官
    既對於起訴之犯罪事實，應負提出證據及說服之實質舉證責
    任，縱然被告之辯解不足採信，檢察官仍應就被告鄂淑貞、
    甲○○所交付物品為甲基安非他命之事實有所舉證，而不能僅
    以被告乙○○、鄂淑貞、甲○○辯解無法成立，即認其觸犯販賣
    第二級毒品罪。是檢察官上訴認應為被告鄂淑貞、甲○○有罪
    之判決，顯無理由，應予駁回。
伍、本件被告乙○○、鄂淑貞、甲○○共同販賣第二級毒品部分既經
    本院為無罪之諭知，則檢察官移送併辦部分（臺灣嘉義地方
    檢察署110年度偵字第3947號），本院即無從審理，自應退
    回由檢察官另為適法之處理，併此敘明。
陸、應適用之法條：
一、刑事訴訟法第368條、第369 條第1 項前段、第364 條、第2
    99 條第1項前段、第301條第1項。
二、藥事法第83條第1項。
三、修正前毒品危害防制條例第17條第2項。
四、刑法第2條第1項前段。
本案經檢察官賴韻羽提起公訴及追加起訴、移送併辦，檢察官劉
達鴻提起上訴，檢察官蔡麗宜到庭執行職務。
中　　華　　民　　國　　111 　年　　1 　　月　　26　　日
                  刑事第七庭    審判長法  官  吳勇輝
                                      法  官  黃國永
                                      法  官  吳錦佳
以上正本證明與原本無異。
被告鄂淑貞、甲○○、乙○○無罪部分，檢察官如不服本判決應於收
受本判決後20日內向本院提出上訴書，其未敘述上訴理由者並得
於提起上訴後20日內向本院補提理由書（被告鄂淑貞、甲○○部分
應受刑事妥速審判法第9條第1項各款規定限制）。被告不得上訴
。
其餘有罪部分，如不服本判決應於收受送達後20日內向本院提出
上訴書狀，其未敘述上訴理由者，並得於提起上訴後20日內向本
院補提理由書（均須按他造當事人之人數附繕本）「切勿逕送上
級法院」。
　　　　　　　　　　　　　　　　　　　書記官  王杏月　　
中　　華　　民　　國　　111 　年　　1 　　月　　26　　日
本判決論罪科刑條文：
藥事法第83條
明知為偽藥或禁藥，而販賣、供應、調劑、運送、寄藏、牙保、
轉讓或意圖販賣而陳列者，處7年以下有期徒刑，得併科新臺幣5
千萬元以下罰金。
犯前項之罪，因而致人於死者，處7年以上有期徒刑，得併科新
臺幣1億元以下罰金；致重傷者，處3年以上12年以下有期徒刑，
得併科新臺幣7千5百萬元以下罰金。
因過失犯第1項之罪者，處2年以下有期徒刑、拘役或科新臺幣5
百萬元以下罰金。
第1項之未遂犯罰之。

刑事妥速審判法第九條：
除前條情形外，第二審法院維持第一審所為無罪判決，提起上訴
之理由，以下列事項為限：
一判決所適用之法令牴觸憲法。
二判決違背司法院解釋。
三判決違背判例。
刑事訴訟法第三百七十七條至第三百七十九條、第三百九十三條
第一款之規定，於前項案件之審理，不適用之。
附表：
編號 購毒者 (持用電話) 販毒者 (持用電話) 交易時間 交易地點 購毒種類與金額、數量 交易方式 1 甲○○ 0000-000000 乙○○ 鄂淑貞 甲○○ 0000-000000  108年6月19日19時許 嘉義縣大林鎮大林交流道附近○○○檳榔攤旁 甲基安非他命500元 (數量不詳) 甲○○與乙○○以電話聯絡後，甲○○至某超商現金匯款500元至乙○○指定之不詳帳戶，乙○○並指示甲○○、鄂淑貞攜帶甲基安非他命，至嘉義縣與甲○○碰面，繼由甲○○持用鄂淑貞之門號0000000000電話，與甲○○聯絡在左列處所碰面，而由鄂淑貞交付甲基安非他命與甲○○。 

全案卷證對照表：
NO 本院卷證簡稱 原卷名稱 110年度上訴字第419號卷目   1 偵3卷 臺灣嘉義地方檢察署108年度偵字第6106號卷 2 聲羈卷 臺灣嘉義地方地院108年度聲羈字第127號卷 3 警3卷 嘉義縣警察局刑警大隊嘉縣警刑偵二字第1080039035號卷 4 偵4卷 臺灣嘉義地方檢察署108年度偵字第6298號卷 5 原審卷1 臺灣嘉義地方地院108年度訴字第634號卷(卷一) 6 原審卷2 臺灣嘉義地方地院108年度訴字第634號卷(卷二) 7 原審卷3 臺灣嘉義地方地院108年度訴字第634號卷(卷三) 8 原審卷4 臺灣嘉義地方地院108年度訴字第634號卷(卷四) 9 原審卷5 臺灣嘉義地方地院108年度訴字第634號卷(卷五) 10 警4卷 嘉義縣警察局刑事警察大隊嘉縣警刑偵一字第1080047355號卷(併辦) 11 本院卷2 臺灣高等法院臺南分院110年度上訴字第419號卷(卷一) 12 本院卷3 臺灣高等法院臺南分院110年度上訴字第419號卷(卷二) 110年度上訴字第420號卷目   13 他字卷 臺灣嘉義地方檢察署108年度他字第546號卷 14 警5卷 嘉義縣警察局刑警大隊嘉縣警刑偵二字第1080046938號卷 15 偵5卷 臺灣嘉義地方檢察署108年度偵字第7598號卷 16 警6卷 嘉義縣警察局刑事警察大隊嘉縣警刑偵一字第1080060816號卷 17 偵6卷 臺灣嘉義地方檢察署108年度偵字第8238號卷 18 原審卷7 臺灣嘉義地方地院108年度訴字第850卷 19 本院卷4 臺灣高等法院臺南分院110年度上訴字第420號卷